【裁判字號】    98,易,144
【裁判日期】    980416
【裁判案由】    詐欺
【裁判全文】
臺灣基隆地方法院刑事判決               98年度易字第144號
公  訴  人  臺灣基隆地方法院檢察署檢察官
被      告  甲○○
上列被告因詐欺案件，經檢察官提起公訴（98年度偵字第77號）
，因被告所犯為死刑、無期徒刑、最輕本刑為3 年以上有期徒刑
或高等法院管轄第一審案件以外之罪，且於準備程序進行中，被
告先就被訴事實為有罪之陳述，經本院合議庭裁定進行簡式審判
程序，判決如下：
    主  文
甲○○幫助意圖為自己不法之所有，以詐術使人將本人之物交付
，處拘役拾伍日，如易科罰金，以新台幣壹仟元折算壹日。
    事  實
一、甲○○於民國97年12月間，因缺錢花用，經由真實身分不詳
    之王姓成年友人，獲知真實姓名、年籍不詳，綽號「小陳」
    之成年男子之聯絡電話，甲○○以電話與「小陳」聯絡後，
    得知將帳戶交予「小陳」後，即可獲取金錢，甲○○明知金
    融機構帳戶為個人信用之表徵，且申請開立金融帳戶並無任
    何特殊限制，任何人只要有些許款項，均可自行至不同金融
    機構申請開立多數帳戶使用，並預見將自己所有之帳戶存摺
    、提款卡及密碼交付他人使用，可能因此供不法詐騙份子利
    用以詐術使他人將款項匯入後，再予提領使用，因而幫助他
    人從事詐欺取財之目的，竟基於幫助他人詐欺取財之不確定
    故意，於97年12月15日，前往位於基隆市○○路143 號之合
    作金庫商業銀行東基隆分行，開設帳號000000000000000000
    號帳戶後，於同日下午某時，在基隆市○○路與義二路口，
    將該帳戶之存摺、提款卡及密碼交付予「小陳」指派真實身
    分不詳之成年男子，嗣有下列被害人於所載時間，遭姓名、
    年籍不詳之成年人施以詐術，分別匯款至甲○○交付「小陳
    」之前揭帳戶：
（一）丙○○於97年12月16日晚間7 時2 分許，接獲身分不詳之
      成年人之來電，佯稱因丙○○先前透過網路購買商品，匯
      款發生問題，須依指示操作自動提款機等語，使丙○○陷
      於錯誤，而依指示操作自動提款機，於同日晚間7 時20分
      許，將新台幣（下同）2 萬9,989 元（另支付手續費17元
      ）匯入前開甲○○所有之帳戶，始知受騙。
（二）丁○○於97年12月16日下午5 時許，接獲身分不詳之成年
      人來電，佯稱丁○○先前透過網路購物時，付款轉帳有誤
      ，須依指示操作自動提款機，否則每月將遭扣款等語，使
      丁○○陷於錯誤，而依指示操作自動提款機，於同日晚間
      7 時27分許，將1 萬5,132 元（另支付手續費17元）匯入
      前開甲○○所有之帳戶，始知受騙。
三、案經基隆市警察局第二分局報請臺灣基隆地方法院檢察署檢
    察官偵查起訴。
    理  由
壹、程序事項
    被告甲○○所犯者非為死刑、無期徒刑、最輕本刑為3 年以
    上有期徒刑之罪或高等法院管轄第一審案件，其於準備程序
    進行中，先就被訴事實為有罪之陳述，經告知其簡式審判程
    序之旨，並聽取公訴人、被告之意見後，本院合議庭依刑事
    訴訟法第273 條之1 第1 項之規定，裁定由受命法官獨任以
    簡式審判程序進行本案之審理。
貳、實體事項
一、事實認定部分
    上開事實，業據被告於本院審理中坦承不諱，復經證人丙○○及丁○○於警詢時證述明確，另有丙○○及丁○○提供之
    郵政自動櫃員機交易明細表、合作金庫商業銀行東基隆分行
    98年2 月24日合金東基字第0980000841號函檢附上開帳戶之
    開戶資料及交易往來明細在卷可稽，應堪認定；復按在金融
    機構開立帳戶、請領存摺及提款卡使用，係針對個人身分之
    社會信用而予以資金流通，具有強烈之屬人性格，而金融帳
    戶作為個人理財之工具，申請開設並無任何特殊之限制，一
    般民眾均得以存入最低開戶金額之方式申請使用，且同一人
    得在不同之金融機構申請數個存款帳戶使用，乃眾所週知之
    事實，被告為成年人，具有國中肄業之學歷，且已有相當之
    工作經驗，業經被告供述在卷，則被告對於上情當無不知之
    理，又依一般人之社會經驗，若遇他人捨以自己名義申請帳
    戶，反向他人蒐集金融帳戶使用，衡情應對該帳戶是否供合
    法使用一節有所懷疑，且近年詐騙集團犯案猖獗，利用帳戶
    掩飾、隱匿詐財贓款之事，迭有所聞，被告就此即無不知之
    理，且被告亦自陳其將前開帳戶之存摺、提款卡及密碼交付
    予「小陳」指派之成年人時，確曾擔憂該帳戶可能遭不法使
    用等語，堪認被告就其將帳戶之存摺、提款卡及密碼交予「
    小陳」使用，可能因而幫助他人從事詐欺取財之目的確已有
    所預見，竟仍將前開帳戶之存摺、提款卡及密碼交予「小陳
    」指定之成年人，顯有容認發生之本意，是以被告確有幫助
    前開取得帳戶之人，利用其提供之帳戶詐欺取財之不確定故
    意甚明，事證明確，被告犯行應堪認定。
二、論罪科刑部分
（一）按刑法上之幫助犯，係對於犯罪與正犯有共同之認識，以
      幫助之意思，對於正犯資以助力，而未參與犯罪行為者而
      言，如未參與實行構成要件之行為，且係出於幫助之意思
      ，提供助力，即屬幫助犯，而非共同正犯（最高法院49年
      台上字第77號判例可資參照）。本件被告基於幫助之犯意
      ，將其所有前揭帳戶之存摺、提款卡及密碼交予「小陳」
      指定之成年人，致真實身分不詳之成年人對丙○○及丁○○施以詐術，使丙○○及丁○○陷於錯誤，分別將前開數
      額之金錢匯入被告所有之上揭帳戶內，而為他人之詐欺取
      財行為提供助力，核被告所為，係犯刑法第30條第1 項、
      第339 條第1 項之幫助詐欺取財罪。
（二）被告將上開帳戶之存摺、提款卡及密碼交付予「小陳」指
      定之成年人，使丙○○及丁○○遭受詐騙，將前開金錢分
      別匯入被告所有之上開帳戶內，因被告係以單一出售帳戶
      之幫助行為，幫助他人對複數被害人為數個詐欺取財之犯
      罪行為，故就被告所為交付上開帳戶存摺、提款卡及密碼
      之行為，應依刑法第55條想像競合之規定，僅論以一罪。
（三）被告基於幫助之犯意為上開犯行，為幫助犯，爰依刑法第
      30條第2 項之規定，按正犯之刑減輕之。
（四）爰審酌被告得以預見將帳戶交付他人使用，可能因此幫助
      詐騙集團遂行詐欺取財之犯行，竟仍將帳戶之存摺、提款
      卡及密碼交付予「小陳」指定之成年人，致被害人受有損
      害，並使犯罪追查趨於複雜，影響社會正常交易安全及秩
      序非微，然被告於本院審理時坦承不諱，犯後態度尚屬良
      好，且其未曾因犯罪，經法院判處刑責等一切情狀，量處
      如主文所示之刑，並諭知易科罰金之折算標準。
據上論斷，應依刑事訴訟法第273 條之1 第1 項、第299 條第1
項前段，刑法第339 條第1 項、第30條、第55條前段、第41條第
1 項前段，刑法施行法第1 條之1 ，判決如主文。
本案經檢察官乙○○到庭執行職務。
中    華    民    國    98    年    4     月    16    日
                  刑事第二庭法    官  邰婉玲
以上正本證明與原本無異。
如不服本判決應於收受送達後10日內向本院提出上訴書狀，並應
敘述具體理由；其未敘述上訴理由者，應於上訴期間屆滿後20日
內向本院補提理由書（均須按他造當事人之人數附繕本）「切勿
逕送上級法院」。
中    華    民    國    98    年    4     月    16    日
                            書 記 官  彭筠凱
附錄所犯法條：
中華民國刑法第339條第1項
（普通詐欺罪）
意圖為自己或第三人不法之所有，以詐術使人將本人或第三人之
物交付者，處5年以下有期徒刑、拘役或科或併科1千元以下罰金
。


司法院資訊處製作；財團法人民間司法改革基金會備份。
